臺灣高等法院臺南分院民事判決　九十二年度上易字第九三號　　Ｋ
　　　上　訴　人　甲　○　○
　　　訴訟代理人　林　春　發　律師
　　　被上 訴 人　乙　○　○.
右當事人間請求給付借款事件，上訴人對於中華民國九十一年十二月三十一日臺灣嘉
義地方法院九十一年度訴字第九○三號第一審判決提起上訴，本院於九十三年三月十
六日言詞辯論終結，茲判決如左：
    主    文
原判決關於命上訴人給付被上訴人超過「新台幣壹佰貳拾萬元及其中新台幣壹佰萬元
自民國九十一年四月十三日起至清償日止，按年息百分之五計算之利息」部分及該部
分假執行之宣告廢棄。
其他上訴駁回。
第二審訴訟費用由上訴人負擔。
    事    實
甲、上訴人方面：
一、聲明：
（一）原判決廢棄。
（二）右廢棄部分，被上訴人在第一審之訴及假執行之聲請均駁回。
（三）第一、二審訴訟費用由被上訴人負擔。
二、陳述：
（一）本件原審雖通知上訴人於九十一年十一月十四日、九十一年十二月十九日出庭
      ，惟因上訴人並不在家，上訴人家人不明所以，不敢代收，此有原審卷附送達
      證書及郵務送達公文封可證。上訴人因未接獲開庭通知，以致遲誤言詞辯論期
      日，無法出庭答辯，致遭一造辯論敗訴判決。
（二）被上訴人提出之切結書係屬偽造。查被上訴人在原審雖提出切結書乙紙，內載
      ：「本人甲○○因向乙○○借現金壹佰萬元正，加上四年之利息以貳拾萬元正
      計算，共壹佰貳拾萬元正，以每月貳萬伍仟元正按月攤還，若有一期未還，視
      同全部到期，名下之轎車車號　－５０８以當年之車價抵讓乙○○，可自己過
      戶，以及名下所有之財產將一併抵償，若未依以上之行使，將訴諸法律之行動
      。立書人：甲○○。中華民國九十一年四月十二日」。惟查上訴人根本未曾簽
      立上開切結書，該切結書顯屬偽造，被上訴人自應舉證證明其真正。
（三）被上訴人在原審雖曾提出本票十六紙，惟查該十六紙本票均非上訴人所簽發，
      恐亦係偽造，自應由被上訴人舉證證明本票之真正。
（四）按稱消費借貸者，謂當事人一方移轉金錢或其他代替物之所有權於他方，而約
      定他方以種類、品質、數量相同之物返還之契約，民法第四百七十四條第一項
      定有明文。本件被上訴人雖主張上訴人向其借款一百萬元，加上利息，共積欠
      一百二十萬元，既為上訴人所否認，自應由被上訴人舉證證明。
（五）按票據為無因證券，除別有證據外，僅為票據之簽發、授受或轉讓，均不足證
      明其原因事實（最高法院七十年台上字第二五三三號判例意旨參照）。被上訴
      人提出之本票十六紙，除已為上訴人否認其真正外，該本票亦不足證明被上訴
      人所主張之金錢消費借貸關係。
（六）被上訴人迄未舉證證明何時、何地與上訴人達成一百萬元金錢消費借貸之合意
      。且該一百萬元係一次借款或數次借款？利息如何約定？凡此均付諸闕如，此
      應由被上訴人舉證。
（七）金錢消費借貸契約，屬於要物契約，應由貸與人就交付金錢之事實負舉證之責
      （最高法院六十九年度台上字第三五四六號判例要旨參照）。被上訴人在原審
      雖提出切結書乙紙，內載：「本人甲○○因向乙○○借現金壹佰萬元正，加上
      四年之利息以貳拾萬元正計算，共壹佰貳拾萬元正，以每月貳萬伍仟元正按月
      攤還，若有一期未還，視同全部到期」。惟查上開切結書內容無法證明被上訴
      人曾「交付」一百萬元現款於上訴人，上訴人「親收足訖無訛」等情，故應由
      被上訴人舉證「交付」一百萬元現款於上訴人。
三、證據：聲請向高雄岡山郵局函調甲○○在該局之開戶資料及向台南區中小企業銀
    行中華分行函調甲○○在該銀行之開戶資料，以供鑑定。
乙、被上訴人方面：
一、聲明：求為判決：（一）上訴駁回。（二）訴訟費用由上訴人負擔。
二、陳述：除與原判決記載相同者，茲引用之外，補稱：
  (一)上訴人簽發之本票有按指印，且係上訴人親自交予被上訴人。切結書亦係上訴人
    本人所書立。
  (二)上訴人應允要提供土地設定抵押，土地設定後才再簽發本票，所以先簽切結書。
三、證據：援用第一審所提證據。
丙、本院依職權囑託憲兵學校鑑定甲○○之筆跡及指紋。
    理    由
一、本件被上訴人於原審起訴主張：上訴人陸續向被上訴人借款，至民國九十一年四
    月十二日止，合計新台幣（以下同）一百萬元，加上利息二十萬元，共積欠一百
    二十萬元，上訴人並將其中一部分款項簽發面額共三十萬元之本票十六張予被上
    訴人，上訴人並簽立切結書，承諾按月攤還二萬五千元，若有一期未還，視為全
    部到期，詎上訴人未依約償還，爰依消費借貸之法律關係，請求上訴人給付一百
    二十萬元，其中一百萬元並自九十一年四月十三日起至清償日止，按年息百分之
    五計算之利息。上訴人則以：伊並未向被上訴人借款，切結書及本票係屬偽造，
    被上訴人應就其交付借款之事實負舉證責任等語資為抗辯。
二、查被上訴人主張之事實，已據其提出九十一年四月十二日之切結書及面額共三十
    萬元之本票六紙為證，其中九十一年四月十二日之切結書係載明：「本人甲○○
    因向乙○○借現金壹佰萬元正，加上四年之利息以貳拾萬元正計算，共壹佰貳拾
    萬元正，以每月貳萬伍仟元正按月攤還，若有一期未還，視同全部到期，名下之
    轎車車號　－５０８以當年之車價抵讓乙○○，可自己過戶，以及名下所有之財
    產將一併抵償，若未依以上之行使，將訴諸法律之行動。立書人：甲○○。中華
    民國九十一年四月十二日」。上訴人雖主張該切結書及本票係屬偽造云云，惟查
    切結書上「甲○○」簽名字跡與上訴人甲○○平時（郵局開戶資料）及當庭簽名
    字跡間，書寫之個性、慣性、特徵、筆劃關連及組織方式均相同；而十六張本票
    中之十五張，其上之指紋印特徵點與上訴人甲○○之拇指印特徵點相同，僅一張
    因指紋印模糊，致可供比對特徵點不足，故難獲肯定結論，此有憲兵學校九十三
    年二月二十六日堅研字第0930000968號函在卷可稽；上訴人亦自認未對被上訴人
    提出偽造文書或偽造有價證券之告訴，其空言主張上開切結書及本票係屬偽造云
    云，並無可採。上訴人又主張其僅在空白之十二行紙上之第一行開頭及倒數第四
    行末尾簽名，上開切結書之內容係屬偽造云云，惟為被上訴人所否認。參以上訴
    人原主張其簽名、指紋及內容均屬偽造，嗣經憲兵學校鑑定結果，證明其簽名及
    指紋並非偽造，上訴人即改稱切結書之內容係屬偽造云云，前後主張不一，顯見
    其對於向被上訴人借到一百萬元乙節有所隱飾，自無可採。又該切結書既載明：
    「因向乙○○借現金一百萬元」，並有按月攤還之約定，依其文義已足認被上訴
    人之前已有交付一百萬元借款予上訴人之事實，否則上訴人何以在切結書上表明
    「因向乙○○借現金壹佰萬元」？上訴人主張被上訴人未交付一百萬元借款云云
    ，不足採取。至上訴人簽發之十六張本票金額雖僅三十萬元，惟查上開本票僅供
    借款之擔保，尚不足以證明其借款為三十萬元；且據被上訴人主張，因上訴人另
    同意提供不動產抵押，故上訴人就其餘額未簽發本票等語，查上開切結書之內容
    確有「名下所有之財產將一併抵償」之約定，足見被上訴人之主張並無不實。
三、綜上所述，本件被上訴人主張上訴人陸續向其借款，至九十一年四月十二日止共
    計一百萬元，加上利息共積欠一百二十萬元之事實足以採信。從而，被上訴人請
    求上訴人如數給付，暨其中之本金一百萬元自九十一年四月十三日起至清償日止
    ，按法定利率，即年息百分之五計算之利息，為有理由，應予准許。原審就此部
    分為上訴人敗訴之判決，並酌定相當擔保金額為假執行之宣告，經核並無不合。
    上訴意旨指摘關於此部分之判決不當，求予廢棄改判，為無理由，應予駁回。至
    超過本金一百萬元計算之利息部分，被上訴人於原審起訴時並未為請求，原審判
    命上訴人應為給付，核屬訴外裁判，上訴意旨求予廢棄，所持之理由雖屬不同，
    惟結論並無二致，自應由本院將原判決關於此部分及該部分假執行之宣告予以廢
    棄，爰由本院判決如主文第一項所示。
四、據上論結，本件上訴為一部有理由、一部無理由，依民事訴訟法第四百四十九條
    第一項、第四百五十條、第七十九條，判決如主文。
中　　　華　　　民　　　國　　九十三　　年　　　三　　　月　　三十 　　 日
　　　　　　　　　　　　　　　　　　臺灣高等法院臺南分院民事第二庭
~B1審判長法官　吳　　志　　誠
~B3　　　法官　周　　素　　秋
~B2　　　法官　楊　　省　　三
右為正本係照原本作成。
不得上訴。
中　　　華　　　民　　　國　　九十三　　年　　　三　　　月　　三十一　　日
　　　　　　　　　　　　　　　　　　　　法院書記官　謝　　淑　　玉
